臺灣嘉義地方法院刑事判決　　　　　　　　　　　　　　九十年度訴字第四二七號
　　公　訴　人　臺灣嘉義地方法院檢察署檢察官
　　被　　　告　甲○○
　　被　　　告　丙○○
右列被告等因偽造文書等案件，經檢察官提起公訴（九十年度偵字第二六九二號），
本院判決如左：
    主  文
甲○○連續意圖為第三人不法之所有，而侵占對於業務上所持有之物，處有期徒刑拾
月；又共同連續行使偽造私文書，足生損害於他人，處有期徒刑拾月；應執行有期徒
刑壹年柒月。緩刑伍年。偽造之「楊文恭」印章壹個及取款憑條上所偽造之「楊文恭
」印文柒枚、署押壹枚均沒收之。
丙○○共同連續行使偽造私文書，足生損害於他人，處有期徒刑柒月。偽造之「楊文
恭」印章壹個及取款憑條上所偽造之「楊文恭」印文柒枚、署押壹枚均沒收之。
    事  實
一、甲○○與丙○○為夫妻，二人原均任職於慶豐商業銀行股份有限公司嘉義分公司
    （下稱慶豐銀行），甲○○擔任法務人員，丙○○則擔任存匯部門櫃員，理應為
    慶豐銀行利益處理事務；詎甲○○因丙○○之舅舅賴先民向慶豐銀行購買房地，
    有部分餘款未付，甲○○乃基於意圖為賴先民不法所有之概括犯意，自八十七年
    六月起至八十八年十月止，利用其代理慶豐銀行出售房地，收受房地買受人給付
    慶豐銀行款項之機會，侵占入己挪充賴先民前述購屋款之用，再以前帳補後帳之
    方式，依序填補應繳回慶豐銀行之售屋款項，意圖掩飾犯行，前後共侵占四百三
    十萬元，致生損害於慶豐銀行之利益；嗣丙○○得知甲○○無法彌補上述款項，
    乃盜刻甲○○姨丈楊文恭之印章，並與甲○○共同基於概括之犯意，連續於八十
    八年十月八日、八十八年十月二十一日、八十八年十一月二十九日、八十九年二
    月十一日、八十九年五月三日、八十九年五月八日、八十九年五月十六日，由丙
    ○○偽造楊文恭之取款憑條，盜領楊文恭存於慶豐銀行帳號000000000
    00000號帳戶內之存款各為四百萬元、二十八萬元、一萬三千元、八千元、
    六萬四千元、一萬五千元、八千元，共計四百三十八萬八千元，足以生損害於楊
    文恭之權益，再由甲○○於八十八年十月八日將當日盜領之四百萬元存入慶豐銀
    行充做前述之售屋所得價款，其後六筆款項總計三十八萬八千元則交由丙○○持
    以償還其他借款。嗣經慶豐銀行向楊文恭催繳質借利息時，始查覺上情。
二、案經慶豐銀行訴請臺灣嘉義地方法院檢察署檢察官偵查起訴。
    理  由
一、上開事實，業據被告甲○○供稱：「丙○○的舅舅賴先民買了六戶慶豐銀行的房
    子，貸款約一千六百七十萬元他都拿走了，前後只付了三百七十萬元，我怕公司
    懷疑我和賴先民串通，為了補救，所以挪用當時我手邊已成交的房屋價款，充入
    公司帳戶去繳賴先民的貸款」（九十年二月十二日訊問筆錄）、「丙○○的舅舅
    （賴先民）向我們銀行購買六間房子，是我經辦，後來她舅舅跳票，我怕被公司
    處分，所以我就拿我手上已經成交房子的價錢補進她舅舅應該給銀行的部分，從
    八十七年六月開始到八十八年十月份，都一直用後面的來補前面的，補了十幾次
    」（本院九十年八月二十二日訊問筆錄）、「我以手上成交戶的款項，一共替賴
    先民墊付了約四百三十萬元」（本院九十一年四月二十六日審判筆錄）及被告丙
    ○○坦認：「楊文恭印章是我盜刻的，偽造的取款憑條也是我蓋的章」（八十九
    年十一月十四日訊問筆錄）、「甲○○跟我說（賴先民）跳票的事，我知道甲○
    ○在籌錢，想要幫忙，所以我就領楊文恭的錢；（楊文恭的）印章是領錢的前幾
    天，我在嘉義市○○街路邊攤子刻的，一共盜領約四百三十萬元，取款條都是我
    寫的」（本院九十年八月二十二日訊問筆錄）等情不諱，核與告訴代理人乙○○
    指訴之情節相符；其等雖均辯稱：被告甲○○沒有共同盜領楊文恭之存款，其事
    前並不知情云云，惟查：參諸被告丙○○所供陳：「我第一次領四百萬元後我跟
    甲○○說是向我小阿姨借的，當天晚上我就告訴甲○○，甲○○晚上就打電話給
    楊文恭」、「（問：八十八年十月八日告訴楊文恭後，又於同年月二十一日之後
    陸續用盜刻的印章盜領楊文恭的錢？）是，因我們仍很缺錢」（九十年二月十二
    日訊問筆錄）、「領完四百萬那天晚上，甲○○就知道」（本院九十年八月二十
    二日訊問筆錄）、「三十八萬元（應為三十八萬八千元）部分，我是拿去還之前
    跟別人借的錢，還有繳納利息、信用卡（預借現金）」（本院九十一年四月二十
    六日訊問筆錄）等語，則被告甲○○於被告丙○○第一次盜領楊文恭存款當晚即
    已知情，此後六次盜領行為，其等既為夫妻又均任職於告訴人公司，時值被告甲
    ○○需錢孔急之際，其當無不知之理，而仍將被告丙○○分次盜領之款項，其中
    四百萬元，充入公司帳戶，三十八萬八千元則交由被告丙○○償還其他借款，其
    與被告丙○○間有犯意之聯絡及行為之分擔甚明。另被告丙○○復辯稱：盜領楊
    文恭存款部分與其前犯貪污案件，係連續犯云云，第查，被告丙○○前所犯之貪
    污案件，係侵占銀行客戶繳交之汽車燃料使用費，此觀卷附本院八十九年度訴字
    第七０五號刑事判決自明，與本案其所犯之行使偽造私文書、詐欺等犯行顯無關
    涉。此外，復有意願書、協議書、匯款委託書、轉帳收入傳票、甲○○經手之出
    售擔保品明細各一紙、不動產買賣契約書、現金收入傳票二紙、取款憑條七紙（
    均影本）附卷可稽，被告等所辯委無足採，事證明確，其等犯行均堪認定。
二、核被告甲○○所為，係犯刑法第三百三十六條第二項之業務侵占罪、第二百十六
    條、第二百十條行使偽造私文書罪及第三百三十九條第一項之詐欺取財罪，起訴
    書誤認其涉犯刑法第三百四十二條第一項之罪，尚屬有誤，應予變更法條；被告
    丙○○所為，係犯刑法第二百十六條、第二百十條行使偽造私文書罪及第三百三
    十九條第一項之詐欺取財罪；其等偽造印章、印文之行為為偽造私文書行為所吸
    收，又偽造私文書之行為為行使之行為所吸收，均不另論罪。被告二人就行使偽
    造私文書及詐欺部分，有犯意聯絡、行為分擔，俱為共同正犯。被告甲○○先後
    侵占業務上所持有之物、行使偽造私文書、詐欺取財及被告丙○○先後行使偽造
    私文書、詐欺取財之犯行，均時間緊接，所犯為構成要件相同之罪，皆為連續犯
    ，應依刑法第五十六條加重其刑。其等行使偽造文書犯行與詐欺取財之犯行，有
    方法、結果之牽連關係，應依刑法第五十五條從一重行使偽造私文書處斷。復按
    意思之聯絡並不限於事前有所謀議，即僅於行為當時有共同犯意之聯絡者，亦屬
    之，且其表示之方法，亦不以明示通謀為必要，即相互間有默示之合致，亦無不
    可，最高法院七十三年台上字第二三六四號判例參照，被告甲○○於被告丙○○
    第一次盜領當晚即已知悉，如前所述，盜領之數額復幾等同於被告甲○○侵占之
    業務上款項，其等應有默示之犯意合致，均為共同正犯，公訴人漏未論及，尚有
    誤會，附此敘明。爰審酌被告二人係為親屬償還貸款，犯罪所得悉數充入公司帳
    戶，非為己身利益、其等之智識程度、生活狀況、犯罪後迭與告訴人協商分期清
    償之道，並呈知本院，惟告訴人要求一次繳還，故未為告訴人所接受，致未成立
    和解、被告丙○○坦承犯行，態度尚佳等一切情狀，分別量處如主文所示之刑，
    被告甲○○部分並定應執行之刑。末查被告甲○○前未曾受有期徒刑以上刑之宣
    告，有臺灣高等法院被告全國前案紀錄表附卷可稽，其因遭親屬拖累，一時失慮
    ，致罹刑典，且其有正當職業，有遠東國際商業銀行薪津明細表一紙在卷足憑，
    經此次起訴審判後，當能知所警惕，信無再犯之虞，本院認為前開對其宣告之刑
    ，以暫不執行為適當，爰諭知緩刑五年，以啟自新。偽造之「楊文恭」印章一個
    及取款憑條上所偽造之「楊文恭」印文七枚、署押一枚，雖未扣案，然業由告訴
    人保管中，此為被告等所自承（本院九十一年七月二十四日審判筆錄），爰依刑
    法第二百十九條併予宣告沒收。
據上論斷，應依刑事訴訟法第二百九十九條第一項前段、第三百條，刑法第二十八條
、第五十六條、第三百三十六條第二項、第二百十六條、第二百十條、第三百三十九
條第一項、第五十五條、第七十四條第一款、第二百十九條，罰金罰鍰提高標準條例
第一條前段，判決如主文。
本案經檢察官陳美君到庭執行職務
中    華    民    國      九十一      年        八        月      七    日
                          臺灣嘉義地方法院刑事第二庭
                              審判長法  官  夏  金  郎
                                    法  官  盧  鳳  田
                                    法  官  陳  俞  婷
右正本證明與原本無異。
如不服本判決，應於判決送達後十日內向本院提出上訴狀( 應附繕本 )。
中    華    民    國      九十一      年        八        月     十四   日
                                    書記官  李  彩  娥
附錄法條
中華民國刑法第三百三十六條
 (公務公益侵占罪、業務侵占罪)
對於公務上或因公益所持有之物，犯前條第一項之罪者，處一年以上七年
以下有期徒刑，得併科五千元以下罰金。
對於業務上所持有之物，犯前條第一項之罪者，處六月以上五年以下有期
徒刑，得併科三千元以下罰金。
前二項之未遂犯罰之。
中華民國刑法第二百一十六條
 (行使偽造變造或登載不實之文書罪)
行使第二百十條至第二百十五條之文書者，依偽造、變造文書或登載不實
事項或使登載不實事項之規定處斷。
中華民國刑法第二百一十條
 (偽造變造私文書罪)
偽造、變造私文書，足以生損害於公眾或他人者，處五年以下有期徒刑。
中華民國刑法第三百三十九條
 (普通詐欺罪)
意圖為自己或第三人不法之所有，以詐術使人將本人或第三人之物交付者
，處五年以下有期徒刑、拘役或科或併科一千元以下罰金。
以前項方法得財產上不法之利益或使第三人得之者，亦同。
前二項之未遂犯罰之。
